【裁判字號】    98,上訴,1482
【裁判日期】    980421
【裁判案由】    毒品危害防制條例
【裁判全文】
臺灣高等法院刑事判決                98年度上訴字第1482號
上  訴  人
即  被  告  甲○○
上列上訴人因毒品危害防制條例案件，不服臺灣板橋地方法院97
年度訴字第4930號，中華民國97年12月24日第一審判決（起訴案
號：臺灣板橋地方法院檢察署97年度毒偵字第7864號），提起上
訴，本院判決如下：
    主  文
上訴駁回。
    理  由
一、依刑事訴訟法第350條、第361條、第362條、第367條規定，
    不服地方法院之第一審判決而上訴者，須提出上訴書狀，並
    應敘述具體理由，為上訴必備之程式；其所提出之書狀未敘
    述上訴理由，或僅曾以言詞陳述上訴理由者，均應於上訴期
    間屆滿後20日內補提理由書於第一審法院。第一審法院經形
    式審查，認逾期未補提上訴理由者，應定期間先命補正；逾
    期未補正者，為上訴不合法律上之程式，應以裁定駁回。倘
    已提出上訴理由，但所提非屬具體理由者，則由第二審法院
    以上訴不合法律上之程式，判決駁回。而所謂具體理由，必
    係依據卷內既有訴訟資料或提出新事證，指摘或表明第一審
    判決有何採證認事、用法或量刑等足以影響判決本旨之不當
    或違法，而構成應予撤銷之具體事由，始克當之（例如：依
    憑證據法則具體指出所採證據何以不具證據能力，或依憑卷
    證資料，明確指出所為證據證明力之判斷如何違背經驗、論
    理法則）；倘僅泛言原判決認定事實錯誤、違背法令、量刑
    失之過重或輕縱，而未依上揭意旨指出具體事由，或形式上
    雖已指出具體事由，然該事由縱使屬實，亦不足以認為原判
    決有何不當或違法者（例如：對不具有調查必要性之證據，
    法院未依聲請調查亦未說明理由，或援用證據不當，但除去
    該證據仍應為同一事實之認定），皆難謂係具體理由，俾與
    第二審上訴制度旨在請求第二審法院撤銷、變更第一審不當
    或違法之判決，以實現個案救濟之立法目的相契合，並節制
    濫行上訴，最高法院97年度台上字第892 號判決意旨參照。
二、原審判決認被告甲○○明知海洛因、甲基安非他命依毒品危
    害防制條例第2 條第2 項第1 款、第2 款規定分列為第一級
    、第二級毒品管理，均不得非法持有及施用，竟於強制戒治
    執行完畢釋放後五年內，基於施用第一級毒品海洛因及第二
    級毒品甲基安非他命之犯意，先於97年9 月13日某時，在其
    位於臺北縣新莊市之某友人住處內，以將甲基安非他命粉末
    置於吸食器內，再以火置於其下方燒烤使其產生煙霧而加以
    吸用之方式，非法施用甲基安非他命一次；再於同年月14日
    某時，在上開友人住處內，以將海洛因粉末摻入香煙後，再
    點火吸食其煙霧之方式，非法施用海洛因一次。嗣於97年9
    月15日夜間11時40分許，在臺北縣新莊市○○街57號2 樓為
    警查獲，並扣得注射針筒一支。前揭事實業據被告於偵查及
    原審審理中均供承不諱，而其於上開時、地為警查獲後所採
    尿液經送臺灣檢驗科技股份有限公司以EIA 酵素免疫分析法
    初步檢驗，及以GC/MS 氣相層析質譜儀法確認檢驗結果，確
    均呈鴉片類（嗎啡）及甲基安非他命類陽性反應乙節，亦有
    該公司97年10月3 日、編號：CH/2008/90516 號濫用藥物檢
    驗報告、姓名代碼對照表各一紙附卷可稽，被告之自白既有
    上開證據足資補強，應堪信為真實。原審審酌被告前已有因
    施用毒品而經強制戒治之紀錄，猶再犯本件施用毒品犯行，
    可徵其悔意不深，遠離毒品之意志薄弱，惟其施用毒品係自
    戕行為，對他人法益尚無具體危害，及其施用毒品之動機，
    暨犯罪後坦承犯行、態度良好等一切情狀，分別量處被告施
    用第一級毒品，處有期徒刑六月，又施用第二級毒品，處有
    期徒刑三月，應執行有期徒刑八月，核無違誤。
三、本件上訴人即被告甲○○不服原判決，於民國98年3 月2 日
    具狀提起第二審上訴，其上訴理由略為：上訴人於97年9 月
    13日某時在位於臺北縣新莊市之某友人住處內，以將甲基安
    非他命粉末置於吸食器內，再以火置於其下方燒烤使其產生
    煙霧而加以吸用之方式，非法施用甲基安非他命一次；再於
    同年月14日某時，在上開友人住處內，以將海洛因粉末摻入
    香煙後，再點火吸食其煙霧之方式，非法施用海洛因一次。
    同時於97年9 月15日夜間11時40分許，在臺北縣新莊市○○
    街57號2 樓為警查獲，並移送法辦。依最高法院判例與理論
    ，此種類型之施用毒品行為顯可能係成癮之依賴行為，學理
    上另稱習慣犯，得以集合犯論以一罪，誠可憫恕，且施用毒
    品係自戕行為，對他人法益尚無具體危害，懇請酌情減刑，
    以使被告有反悔自新之機會等語。
四、惟查：量刑之輕重，係屬事實審法院得依職權自由裁量之事
    項，茍於量刑時，已依行為人之責任為基礎，並斟酌刑法第
    57 條 各款所列情狀，而未逾越法定範圍，又未濫用其職權
    ，即不得遽指為違法。本件原判決於量刑時，已依上揭規定
    ，說明審酌上訴人曾有施用毒品之前科，且經強制戒治程序
    仍無法戒除，復又觸犯本件犯行，顯示其無戒絕之決心，惟
    其施用毒品係自戕行為，對他人法益尚無具體危害，及其施
    用毒品之動機，暨犯罪後坦承犯行、態度良好等一切情狀，
    予以綜合考量後，科刑如前所述，並定應執行刑為有期徒刑
    8 月，既未逾越法定刑度，亦未濫用自由裁量之權限，刑度
    亦屬妥適，核無不當或違法之情形。次按刑法於94年2 月2
    日修正公布，刪除第56條所定之連續犯規定，自95年7 月1
    日起施行。而基於概括犯意連續多次施用毒品之行為，於刑
    法修正刪除連續犯規定之前，均依連續犯論以一罪。此次刑
    法第56條修正理由之說明謂：「對繼續犯同一罪名之罪者，
    均適用連續犯之規定論處，不無鼓勵犯罪之嫌，亦使國家刑
    罰權之行使發生不合理之現象」、「基於連續犯原為數罪之
    本質及刑罰公平原則之考量，爰刪除有關連續犯之規定」等
    語，即係將本應各自獨立評價之數罪，回歸本來就應賦予複
    數法律效果之原貌。而施用毒品之犯行，每一個滿足該次施
    用毒品之行為，在時空上既可明顯區隔，自係各自獨立之施
    行毒品行為，是各次施用毒品之行為，應係各自獨立，尚難
    認係出於單一行為決意之數次舉動；換言之，施用毒品之行
    為與評價一罪之概念有別。故刑法修正施行後多次施用毒品
    之犯行，應係一罪一罰。經查，本件上訴人係基於各別犯意
    及不同之行為，分別施用第一級及第二級毒品，縱上訴人行
    為之時間密接，但是上訴人既於施用第二級毒品，滿足該次
    施用第二級毒品之行為後，復另行起意再施用第一級毒品，
    並滿足該次施用第一級毒品之行為，則上訴人所犯兩罪，不
    具集合犯或接續犯之關係，而應分別論斷處罰，並無同一案
    件之問題。另依被告所述施用方式係先將甲基安非他命粉末
    置於吸食器內，再以火置於其下方燒烤使其產生煙霧而加以
    吸用之方式，非法施用甲基安非他命一次，再以將海洛因粉
    末摻入香煙後，再點火吸食其煙霧之方式，非法施用海洛因
    一次等情，亦非屬以一施用行為同時施用第一級毒品海洛因
    、第二級毒品甲基安非他命之情形，故難依想像競合犯規定
    從一重處斷。上訴意旨猶執前詞，以學理上另稱習慣犯，得
    以集合犯論以一罪云云，自屬誤解法律規定。此外，被告復
    未具體指摘原審判決關於認定事實、適用法律及量刑等事項
    ，究竟有何違法或不當之具體情形。揆諸首揭規定，本件上
    訴自屬不合法律上之程式，應予駁回，並不經言詞辯論為之
    。
據上論斷，應依刑事訴訟法第367條前段、第372條判決如主文。
中    華    民    國    98    年    4     月    21    日
                  刑事第十五庭審判長法  官  吳昭瑩
                                    法  官  李正紀
                                    法  官  李釱任
以上正本證明與原本無異。
施用第一級毒品部分如不服本判決，應於收受送達後10日內向本
院提出上訴書狀，其未敘述上訴之理由者並得於提起上訴後10日
內向本院補提理由書（均須按他造當事人之人數附繕本）「切勿
逕送上級法院」。
施用第二級毒品部分不得上訴。
                                    書記官  張玉如
中    華    民    國    98    年    4     月    22    日


司法院資訊處製作；財團法人民間司法改革基金會備份。
